臺灣臺北地方法院刑事判決             100年度易字第1972號
公  訴  人  臺灣臺北地方法院檢察署檢察官
被      告  翁鏧翗原名翁國軒.
上列被告因毒品危害防制條例案件，經檢察官提起公訴（100年
度偵字第11282 號），被告於準備程序中就被訴事實為有罪之陳
述，經本院裁定進行簡式審判程序，判決如下：
    主  文
翁鏧翗持有第三級毒品純質淨重二十公克以上，處有期徒刑月
，如易科罰金，以新臺幣壹仟元折算壹日。扣案之第三級毒品愷
他命（純質淨重共計伍拾玖點伍柒陸貳公克）及包裝袋肆拾玖個
均沒收之。
    事  實
一、翁鏧翗明知愷他命係毒品危害防制條例所明定之第三級毒品
    ，不得非法持有達一定純質淨重數量，竟基於持有第三級毒
    品之犯意，於民國100 年2 月1 日前1 週之某日，在臺北市
    中山區○○○路金聰酒店旁巷內，以新臺幣（下同）15,000
    元之代價，向真實姓名、年籍不詳之成年男子購入第三級毒
    品愷他命49包（純質淨重共計59.5762 公克）而持有之。嗣
    於100 年1 月31日晚間10時許，為警持本院核發之搜索票至
    臺北市○○區○○街259 號2 樓執行搜索，並扣得其所持有
    之上開第三級毒品愷他命49包。
二、案經臺北市政府警察局中山分局報告臺灣臺北地方法院檢察
    署檢察官偵查起訴。
    理  由
一、本件被告翁鏧翗所犯非死刑、無期徒刑、最輕本刑為3 年以
    上有期徒刑之罪，或高等法院管轄第一審之案件，被告於本
    院準備程序進行中，就被訴事實為有罪之陳述，經本院認合
    於刑事訴訟法第273 條之1 第1 項之規定，裁定進行簡式審
    判程序，合先敘明。
二、上開事實，業據被告於警詢、偵查、本院準備程序及簡式審
    判程序中均坦承不諱（見100 年度毒偵字第536 號卷第10至
    19 頁 、第45至46頁、本院卷第14至17頁），並有新北市政
    府警察局新店分局搜索扣押筆錄、扣押物品目錄表、照片10
    張在卷可稽（見上開偵卷第21至29頁、第38至42頁），且扣
    得之白色細結晶9 包、白色結晶粒39包、白色粉末1 包，共
    計49包，經送鑑定結果，均檢出第三級毒品愷他命成分（白
    色細結晶9 包：總毛重42.781公克，淨重共計40.441公克，
    取樣0.0753公克，驗餘淨重共計40.3657 公克，純度為83.3
    % ，純質淨重為33.6874 公克；白色結晶粒39包：總毛重40
    .145公克，淨重共計29.015公克，取樣0.0842公克，驗餘淨
    重共計28.9308 公克，純度為89 %，純質淨重為25.8234 公
    克；白色粉末1 包：毛重0.528 公克，淨重0.073 公克，取
    樣0.0114公克，驗餘淨重0.0616公克，純度為89.6 %，純質
    淨重為0.0654公克），純質淨重共計59.5762 公克，此有交
    通部民用航空局醫務中心100 年4 月18日航藥鑑字第100207
    9 、0000000Q號毒品鑑定書附卷足憑（見上開偵卷第65至66
    頁），足認被告之任意性自白確與事實相符，堪以採信。從
    而，本件被告前開持有第三級毒品純質淨重20公克以上之犯
    行洵堪認定，應依法論科。
三、按愷他命為毒品危害防制條例第2 條第2 項第3 款所定之第
    三級毒品。被告持有之愷他命，純質淨重共計59.5762 公克
    ，業如前述，已達毒品危害防制條例第11條第5 項所定純質
    淨重20公克以上。是核被告所為，係犯毒品危害防制條例第
    11條第5 項之持有第三級毒品純質淨重20公克以上罪。爰審
    酌被告明知愷他命為第三級毒品，竟無故持有，且持有愷他
    命純質淨重已達共計59.5762 公克，數量非微，本不宜寬貸
    ，惟念其犯後始終坦認犯行，態度尚可，並衡酌被告為國中
    畢業，現無業及其犯案之動機、目的、手段、所生之危害等
    一切情狀，量處如主文所示之刑，並諭知易科罰金之折算標
    準，以資懲儆。
四、又按毒品危害防制條例第2 條第2 項規定，毒品依其成癮性
    、濫用性及對社會危害性分為四級，並就製造、運輸、販賣
    、意圖販賣而持有、以非法方法使人施用、引誘他人施用及
    轉讓等不同品項毒品之行為，分別定其處罰。至施用第三、
    四級毒品或持有純質淨重未逾20公克之第三、四級毒品，因
    其可罰性較低，故予除罪化，僅就施用、持有第一、二級毒
    品及持有純質淨重20公克以上之第三、四級毒品科以刑罰。
    惟鑑於第三、四級毒品均係管制藥品，特於同條例第11條之
    1 第1 項明定無正當理由，不得擅自持有。該條例第18條第
    1 項規定「查獲之第一、二級毒品，不問屬於犯人與否，均
    沒收銷燬之；查獲之第三、四級毒品，無正當理由而擅自持
    有者，沒入銷燬之。」從而，依第18條第1 項後段應沒入銷
    燬之毒品，專指查獲之施用第三、四級毒品及持有純質淨重
    未逾20公克之第三、四級毒品而言；倘係查獲之製造、運輸
    、販賣、意圖販賣而持有、以非法方法使人施用、引誘他人
    施用、持有純質淨重20公克以上之第三、四級毒品或轉讓之
    第三、四級毒品，既屬同條例相關法條明文規定處罰之犯罪
    行為，即非該條項應沒入銷燬之範圍。同條例對於查獲之製
    造、運輸、販賣、意圖販賣而持有、以非法方法使人施用、
    引誘他人施用、持有純質淨重20公克以上之第三、四級毒品
    及轉讓第三、四級毒品之沒收，並無特別規定，如其行為已
    構成犯罪，則該毒品即屬不受法律保護之違禁物，應回歸刑
    法之適用，依刑法第38條第1 項第1 款之規定沒收之。從而
    ，本件扣案之愷他命49包，驗餘淨重共計69.3581 公克，純
    質淨重共計59.5762 公克，均係違禁物，皆應依刑法第38條
    第1 項第1 款之規定宣告沒收，至鑑驗耗用之愷他命既已滅
    失，自無庸宣告沒收。另扣案用以包裹上開愷他命之包裝袋
    49個，均為防止毒品逸漏滅失且便於攜帶所用之物，並為被
    告同時購買所得，係被告所有供犯罪所用之物，均應依刑法
    第38條第1 項第2 款規定沒收之。至扣案之K 盤1 個，與本
    案被告持有第三級毒品犯行無關，亦非違禁物，爰不予宣告
    沒收，另扣案之藍色圓形錠劑2 顆，經送請交通部民用航空
    局醫務中心鑑定結果，係檢出咖啡因及氯安非他命成分，並
    非毒品危害防制條例所列管之毒品，此有交通部民用航空局
    醫務中心100 年4 月18日航藥鑑字第0000000 號毒品鑑定書
    及臺灣臺北地方法院檢察署檢察事務官公務電話紀錄1 張附
    卷足憑（見上開偵卷第63、66頁），是上開藍色圓形錠劑2
    顆既非毒品危害防制條例所列管之毒品，亦非供被告本案犯
    罪所用或預備使用之物，亦不予宣告沒收，附此敘明。
據上論斷，應依刑事訴訟法第284 條之1 、第273 條之1 第1 項
、第299 條第1 項前段，毒品危害防制條例第11條第5 項，刑法
第11條前段、第41條第1 項前段、第38條第1 項第1 款、第2 款
，判決如主文。
本案經檢察官陳仕蘭到庭執行職務。
中    華    民    國   100    年    8     月    31    日
                  刑事第十九庭  法  官  林佑珊
上正本證明與原本無異。
如不服本判決應於收受送達後10日內向本院提出上訴書狀，並應
敘述具體理由；其未敘述上訴理由者，應於上訴期間屆滿後20日
內向本院補提理由書（均須按他造當事人之人數附繕本）「切勿
逕送上級法院」。
                                書記官  陳宏璋
中    華    民    國   100    年    8     月    31    日
附錄本案論罪科刑法條：
毒品危害防制條例第11條第5項
持有第三級毒品純質淨重二十公克以上者，處3年以下有期徒刑
，得併科新臺幣30萬元以下罰金。